【裁判字號】    95,上訴,1171
【裁判日期】    950831
【裁判案由】    違反毒品危害防制條例
【裁判全文】
臺灣高等法院高雄分院刑事判決        95年度上訴字第1171號
上  訴  人
即  被  告  甲○○
上列上訴人因違反毒品危害防制條例案件，不服臺灣高雄地方法
院95年度訴字第1454號中華民國95年5 月30日第一審判決（起訴
案號：臺灣高雄地方法院檢察署95年度毒偵字第3335號，併案案
號：95年毒偵字第5071、5386號），提起上訴，本院判決如下：
    主  文
原判決撤銷。
甲○○連續施用第一級毒品，累犯，處有期徒刑壹年肆月；扣案
海洛因伍包（合計淨重零點參柒公克）、海洛因壹包（淨重零點
柒伍公克）、海洛因伍包（合計淨重零點伍柒公克），均沒收銷
燬之；前開毒品外包裝袋共拾壹個，均沒收。
    事  實
一、甲○○前因違反毒品危害防制條例案件，於民國89年10月31
    日經臺灣彰化地方法院判處應執行有期徒刑1年2月確定；復
    因竊盜案件，於90年12月6 日經台灣高雄地方法院判處有期
    徒刑4月確定。又因違反毒品危害防制條例案件，於91年12
    月31日經本院判處應執行有期徒刑1年4月確定。嗣上開案件
    接續執行，於94年9月1日縮短刑期執行完畢出監。
二、甲○○前於88年間因施用毒品案件，經臺灣彰化地方法院裁
    定送觀察勒戒後，認無繼續施用毒品傾向，於88年4月21 日
    觀察勒戒執行完畢釋放。復於89年、91年間因施用毒品案件
    ，分別經臺灣彰化地方法院判處應執行有期徒刑1 年2 月；
    本院判處應執行有期徒刑1 年4 月確定。詎仍不知戒絕，復
    基於施用第一級毒品海洛因之概括犯意，自95年2 月底某日
    起至同年6 月30日21時許止，在高雄市新興區○○○路385
    號「雨利美食自助餐店」2 樓廁所內、高雄縣鳳山市○○○
    路龍成宮之公共廁所內，以將第一級毒品海洛因置於注射針
    筒內，再以水稀釋注射或將海洛因粉末摻入香煙內點燃吸食
    之方式，平均每2 至5 日施用1 次，連續施用第一級毒品海
    洛因多次。嗣於（一）95年3 月27日15時20分許，在該自助
    餐店樓梯間，為警查獲，並扣得海洛因5 小包（合計淨重0.
    37公克，包裝重合計為1.87公克）；（二）95年6 月15日19
    時許，在高雄縣鳳山市○○路332 號前，因行跡可疑經警盤
    問並自其褲袋起出海洛因1 小包（淨重0 ‧75公克）而查獲
    ；（三）95年7 月1 日21時30分許，在高雄市○○區○○路
    與民主橫路口因行跡可疑，為警盤問而查獲，並扣得海洛因
    5 小包（合計淨重0 ‧57公克）。
三、案經高雄市政府警察局三民第一分局報告臺灣高雄地方法院
    檢察署檢察官偵查起訴。
    理  由
一、上開連續施用第一級毒品海洛因犯罪事實，業據被告甲○○
    於本院審理時坦白承認（詳本院卷第77頁）。而被告先後被
    查獲後，經採集其尿液分別送高雄市立凱旋醫院、台灣檢驗
    科技股份有限公司鑑驗，結果均呈現嗎啡陽性反應（係以GC
    ／MS方式確認檢驗），有高雄市立凱旋醫院95年4 月10日濫
    用藥物尿液檢驗報告、95年7 月10日濫用藥物尿液檢驗報告
    、台灣檢驗科技股份有限公司95年7月3日濫用藥物尿液檢驗
    報告各1 份附卷可佐。而扣案如事實欄所示先後查扣之海洛
    因5包、1包、5 包，經送驗後，均確含有海洛因成分，淨重
    分別為0 、37公克、0 、75公克、0 、57公克，亦有法務部
    調查局95年5 月8 日調科壹字第220023129 號、第00000000
    0 號、第000000000 號鑑定通知書各1 份分別附原審及本院
    卷可參。爰審酌(一)氣相層析質譜儀（GC／MS）乃目前就藥物
    篩檢結果必須進一步確認時最常採用之確認方法，因此在良
    好的操作條件之下，以氣象層析質譜儀作藥物及其代謝物之
    定性及定量分析，幾乎不會有偽陽性反應產生，業經行政院
    國軍退除役官輔導委員會台北榮民總醫院於83年4 月7 日以
    （83）北總內字第03059 號函示明確。(二)又海洛因係嗎啡經
    化學合成之半人工合成品，毒性倍於嗎啡，其經吸食或施打
    入人體，經新陳代謝作用又分解成嗎啡，故海洛因在進入人
    體後，均以嗎啡型態排於尿液中，故於吸食或施打海洛因者
    尿液中，可檢出嗎啡陽性反應，業經憲兵司令部80 年5月7
    日以（80）鑑驗字第1746號函示明確。從而，被告尿液經以
    氣相層析質譜儀鑑驗後，結果呈現嗎啡陽性反應，已如前述
    ，是依前開函示意旨，被告自白核與事實相符，其連續施用
    第一級毒品海洛因多次之犯行，均堪以認定。
二、論罪科刑部分：
  (一)按犯毒品危害防制條例第10條之罪，經觀察、勒戒後，認無
    繼續施用毒品之傾向者，應即釋放，並為不起訴之處分，經
    觀察、勒戒執行完畢釋放後，5 年內再犯第10條之罪，依92
    年1 月9 日修正施行之毒品危害防制條例第23條第2 項規定
    意旨，應由檢察官偵查起訴；5 年後再犯毒品危害防制條例
    第10條之罪者，依毒品危害防制條例第20條第3 項、第1 項
    之規定，應先裁定令入勒戒處所觀察、勒戒。另參酌毒品危
    害防制條例第20條第3 項立法理由：『觀察、勒戒或強制戒
    治後五年後再犯者，顯見前所實施之觀察、勒戒或強制戒治
    已足以遮斷其施用毒品之癮，為期自新及協助其斷除毒癮，
    對此五年後再犯者爰明定仍適用初犯之規定，先經觀察勒戒
    、強制戒治之程序』，足見5 年後再犯者，應再適用觀察、
    勒戒程序，係因前所實施之觀察、勒戒或強制戒治已足以遮
    斷其施用毒品之癮，致5 年內未再犯，故再予其自新機會，
    重啟觀察、勒戒程序；如5 年內再犯，再犯後5 年內復有施
    用毒品犯行，縱該次離觀察、勒戒執行完畢釋放後，已滿5
    年，則依前開立法意旨，因之前戒毒程序，並不足以遮斷其
    施用毒品之癮，自無再施以觀察、勒戒之必要，應由檢察官
    偵查起訴。
  (二)查被告於88年間因施用毒品案件，經臺灣彰化地方法院88年
    4 月7 日以88年度毒聲字第1472號裁定送觀察勒戒後，認無
    繼續施用毒品傾向，於88年4 月21日觀察勒戒執行完畢釋放
    。復於89年、91年間因施用毒品案件，分經臺灣彰化地方法
    院以89年訴字第983 號判決判處應執行有期徒刑1 年2 月；
    臺灣高等法院高雄分院以91年度上訴字第1862號判決判處應
    執行有期徒刑1 年4 月，因未上訴而確定等情，有臺灣高雄
    地方法院檢察署刑案資料查註紀錄表、臺灣高等法院被告全
    國前案紀錄表及臺灣高雄地方法院被告院內索引卡紀錄表可
    證。因被告於第1 次觀察、勒戒執行完畢釋放後，5 年內再
    犯毒品危害防制條例第10條之罪，且再犯本件施用毒品犯行
    ，雖本次犯行（95年2 月底某日起至95年6 月30日）距第1
    次觀察、勒戒執行完畢釋放後，已滿5 年，但依前開說明，
    仍應由檢察官偵查起訴，依法論科。
  (三)另海洛因為毒品危害防制條例所稱之第一級毒品，此觀諸該
    條例第2條第2項第1 款甚明，被告施用上開毒品，核其所為
    ，係觸犯毒品危害防制條例第10條第1 項施用第一級毒品罪
    。又按被告行為後，刑法第56條連續犯之規定，業於94年2
    月2日修正公布刪除，並於95年7月1 日施行，則被告之犯行
    ，因行為後新法業已刪除連續犯之規定，此刪除雖非犯罪構
    成要件之變更，但顯已影響行為人刑罰之法律效果，自屬法
    律有變更，依新法第2條第1項規定，比較新、舊法結果，仍
    應適用較有利於被告之行為時法律即舊法論以連續犯（最高
    法院95年第8 次刑事庭會議決議參照）。是被告施用上開毒
    品多次，時間緊接，方法相同，所犯又屬構成要件相同之罪
    名，顯係基於概括犯意反覆為之，應依修正前刑法第56條連
    續犯之規定論以一罪，並依法加重其刑。被告施用第一級毒
    品前持有第一級毒品之行為，本應論以持有之罪，惟各該次
    持有毒品之低度行為均為其後施用毒品之高度行為所吸收，
    不另論罪。又被告前因違反毒品危害防制條例案件，經臺灣
    彰化地方法院判處應執行有期徒刑1年2月確定；復因竊盜案
    件，經台灣高雄地方法院判處有期徒刑4 月確定。又因違反
    毒品危害防制條例案件，經本院以91年度上訴字第1862號判
    決判處應執行有期徒刑1年4月，因未上訴而確定。嗣上開案
    件接續執行，於94年9月1日縮短刑期執行完畢出監之事實，
    有前開前案紀錄表可參，其受有期徒刑執行完畢後，5 年內
    再故意犯本件有期徒刑以上之本罪，不論依修正前之刑法第
    47條，或修正後之刑法第47條第1 項之規定，均構成累犯，
    對被告而言並無有利或不利之情形，自不生新舊法比較之問
    題，應逕依修正前之刑法第47條，論以累犯，並加重其刑，
    與前揭加重原因依法遞加之。又上開被告自95年3 月27日以
    後至同年6 月30日21時許止連續施用第一級毒品犯行（即檢
    察官移送本院併案部分），雖未經起訴，惟因與起訴部分有
    連續犯之裁判上一罪關係，本院自得併予審判。
三、原審為論罪科刑判決固非無見，惟原判決未及就併案部分（
    即自95年3月27日以後至同年6月30日21時許止連續施用第一
    級毒品部分）併予審判，自有未洽，被告上訴意旨雖未指摘
    及此，但原判決既有上開可議之處，自應由本院予撤銷改判
    。爰審酌被告經觀察勒戒後，均未戒絕毒品之依賴，另再施
    用毒品，顯見其自制力不足，無法擺脫毒品，故應藉由刑罰
    之執行，以收教化之功能，並參以被告犯後坦承施用毒品犯
    行之態度，所犯係自傷行為，尚未害及他人等一切情狀，量
    處如主文第2 項所示之刑，以資懲儆。至扣案如主文所示海
    洛因5 包、1 包、5 包（淨重分別為0 、37公克、0 、75公
    克、0 、57公克），經送驗後，確含有海洛因成分，有法務
    部調查局前開鑑定書可參，因係屬毒品，爰依毒品危害防制
    條例第18條第1 項前段，宣告沒收銷燬之【海洛因送驗如有
    耗損，因已滅失，爰不沒收銷燬之】；另扣案上開第一級毒
    品海洛因之外包裝袋共11個部分，因法務部調查局已就毒品
    、包裝袋分開秤重，則包裝袋即無與毒品難以析離之情形，
    自不得以無法析離之理由，將之視為毒品，而併宣告沒收銷
    燬之，惟因該包裝袋係被告所有，且便於包裝毒品，防止毒
    品逸散，為供施用毒品所用之物，均應依刑法第38條第1 項
    第2 款，宣告沒收之。
據上論結，應依刑事訴訟法第369條第1項前段、第364條、第299
條第1項前段，毒品危害防制條例第10條第1項、第18條第1 項前
段，刑法第2條第1項、第38條第1項第2款、第47條、修正前刑法
第56條，判決如主文。
本案經檢察官郭振昌到庭執行職務。
中    華    民    國    95    年    8     月    31    日
                  刑事第一庭    審判長法  官  郭雅美
                                      法  官  范惠瑩
                                      法  官  莊崑山
以上正本證明與原本無異。
如不服本判決應於收受本判決後10日內向本院提出上訴書狀，其
未敘述上訴理由者，並得於提起上訴後10日內向本院補提理由書
狀（均須按他造當事人之人數附繕本）「切勿逕送上級法院」。
中    華    民    國    95    年    8     月    31    日
                                      書記官  邱麗莉
附錄本判決論罪科刑所依據之法條：
毒品危害防制條例第10條
施用第一級毒品者，處6月以上5年以下有期徒刑。
施用第二級毒品者，處3年以下有期徒刑。


司法院資訊處製作；財團法人民間司法改革基金會備份。
